臺灣臺北地方法院民事裁定　　　　　　　　　　　　　九十一年度聲再微字第三號
　　聲　請　人　丁○○
　　相　對　人　香苑大廈管理委員會
　　法定代理人　丙○○
　　代　理　人　張瑞釗律師
　　　　　　　　乙○○
　　　　　　　　甲○○
當事人間請求聲請再審事件，再審原告對於中華民國九十一年三月二十七日確定裁定
（九十一年度小上字第五八號）聲請再審，本院裁定如下：
    主  文
再審之聲請駁回。
聲請費用由聲請人負擔。
    理  由
一、聲請再審意旨略以：相對人確實未向台北市政府報備之不法組織，無權利能力，
    、當事人能力、當事人適格有欠缺且法定代理人未合法選出，依民事訴訟法第四
    百九十六條第一項第一款之規定，應廢棄本院九十一年度小上字第五八號裁定,
    駁回相對人之訴云云。
二、按管理委員會如未依公寓大廈管理條例所定程序成立者，固無法依公寓大廈管理
    條例第三十五條規定視為有當事人能力，但如具備非法人團體要件者，依民事訴
    訟法第四十條第三項規定，仍有當事人能力。經查相對人設有代表人，有一定之
    名稱及所在地、有一定之目的及繼續之性質，並有獨立之財產，其財產且與構成
    員之財產分別獨立等情，有相對人提出之管理規約、管理委員名單、存摺為證，
    應屬民事訴訟法第四十條第三項之非法人團體而認為有當事人能力，至聲請人指
    相對人未向主管機關台北市政府報備乙節，按管理委員會向主管機關報備，僅係
    核備性質，為行政管理之措施，並非管理委員會合法成立要件，故並不影響相對
    人具有當事人能力之地位，併予敘明。又查相對人於九十三年二月二十一日召集
    九十二年度第一次區分所有權人會議，並選出管理委員等情，有相對人提出之會
    議紀錄影本附卷可稽，雖聲請人針對相對人召開之歷次區分所有權人會議之出席
    區分所有權人及區分所有權比例，認依公寓大廈管理條例規定，尚有所不足，應
    為無效云云，然按公寓大廈之區分所有權人會議，主要係為區分所有建物內區分
    所有權人之利害關係事項所召開，其決議，性質上係多數區分所有權人平行意思
    表示趨於一致之合同行為，而發生一定私法上之效力，與民法有關社團法人規範
    社員間權利義務關係而召開之總會決議相似，自得類推適用民法第五十六條第一
    項之規定：「總會之召集程序或決議方法，違反法令或章程時，社員得於決議後
    三個月內請求法院撤銷其決議。但出席社員，對召集程序或決議方法，未當場表
    示異議者，不在此限。總會決議之內容違反法令或章程者，無效。」，從而香苑
　　大廈之區分所有權人會議之決議人數比例，縱有不當，亦屬該會議之決議有得撤
　  銷之事由而已，並非當然無效。而聲請人亦未提出在該會議中對議決方法表示異
    議，並於該次會議決議後三個月內，向法院請求撤銷決議之訴訟之證明，應認由
    香苑大廈區分所有權人會議選出之管理委員所組成之相對人及所選出之主任委員
    ，尚屬有效。聲請人此部分之主張，當不可採，本院九十一年度小上字第五八號
    裁定應無民事訴訟法第四百九十六條第一項第一款適用法規顯有錯誤之情。
三、又按再審之訴，專屬為判決之原法院管轄。對於審級不同之法院就同一事件所為
    之判決，提起再審之訴者，專屬上級法院合併管轄。又按裁定已經確定，而有第
    四百九十六條第一項或第四百九十七條之情形者，得準用本編之規定，聲請再審
    。民事訴訟法第四百九十九條、第五百零七條分別定有明文。查聲請人同時對本
    院九十一年度小上字第五八號裁定、台北簡易庭九十年度北小字第一００八號判
    決聲請再審及提起再審之訴，雖對審級不同之法院就同一事件而分別為裁定及判
    決，惟本院所為九十一年度小上字第五八號裁定，係以上訴不合法程序駁回本件
    聲請人之上訴，未為實體上之審理，故前訴訟程序係經本院台北簡易庭第一審判
    決確定，與上開第四百九十九條第二項規定情形不同，不會發生判決歧異之問題
    ，從而聲請人對本院九十一年度小上字第五八號裁定、台北簡易庭九十年度北小
    字第一００八號判決聲請再審及提起再審之訴，揆諸前開規定，應分別專屬本院
    及本院台北簡易庭管轄，故聲請人對台北簡易庭九十年度北小字第一００八號判
    決提起再審之訴，主張有民事訴訟法第四百九十六條第一項第十三款情形之部分
    ，非本院審理範圍，應移由本院台北簡易庭審理，併予敘明。
四、綜上所述，聲請人聲請再審無理由，應予駁回。爰依民事訴訟法第九十五條、第
    七十八條，裁定如主文。
中　　　華　　　民　　　國　　九十三　　年　　　四　　　月　　三十　　　日
                                      民事第二庭
                                          審判長法官  丁蓓蓓
                                                法官  朱漢寶
                                                法官  黃雯惠
右正本係照原本作成。
本裁定不得抗告。
中　　　華　　　民　　　國　　九十三　　年　　　四　　　月　　三十　　　日
                                              書記官  林玗倩
